【裁判字號】    96,訴,824
【裁判日期】    970108
【裁判案由】    毒品危害防制條例
【裁判全文】
臺灣苗栗地方法院刑事判決               96年度訴字第824號
公  訴  人  臺灣苗栗地方法院檢察署檢察官
被      告  甲○○
                    巷9號（另案在臺灣臺中監獄執行中）
選任辯護人  許家瑜律師
上列被告因毒品危害防制條例案件，經檢察官提起公訴（94年度
偵字第1541、2188號），本院判決如下：
    主  文
本件管轄錯誤，移送於臺灣臺中地方法院。
    理  由
一、公訴意旨略以：被告甲○○基於販賣第二級毒品安非他命以
    牟利之概括犯意，自民國93年11月間某日起，以每兩安非他
    命新臺幣（下同）3 萬元之價格，在苗栗市向年籍姓名不詳
    綽號「黑狗」者，購買安非他命1 兩或2 兩，購得後再予分
    裝成每包半錢重，每包再以5 千元之價格，在臺中縣沙鹿鎮
    及龍井鄉等地販賣予00000000A2及其他不特定之人。另復基
    於販賣第一級毒品海洛因以牟利之概括犯意，自93年12月間
    起，以每半兩8 萬元之價格，在臺中市地區向他人購買海洛
    因1 兩或2 兩，購得後再予分裝成每包1 錢重，每包再以1
    萬8 千元之價格，在臺中縣沙鹿鎮及龍井鄉等地販賣予李文
    洲、A1及其他不特定之人；其後則為逃避查緝，以提供李文
    洲免費施用海洛因及每日再給予1 千至2 千元不等之代價，
    而與李文洲（另案判決確定）共同基於販賣海洛因之概括犯
    意聯絡，自93年12月底某日起，以渠等持用之0000000000、
    0000000000及0000000000號行動電話為其販賣毒品之聯絡工
    具，由被告甲○○將海洛因分裝後交付李文洲，再由李文洲
    持以每包1 千或2 千元之價格，在臺中縣沙鹿鎮、梧棲鎮等
    處，連續販賣予何瑞瑜、蔡振宏等不特定之購毒者至少160
    次，嗣於94年1 月11日23時40分許，李文洲前往臺中縣沙鹿
    鎮○○路79號旁之「永和黑豆漿店」，將海洛因1 包擬出售
    與蔡振宏前，經警依通訊監察現譯快報通報前往查緝，於李
    文洲身上扣得第一級毒品海洛因6 小包、門號0000000000、
    0000000000之行動電話2 支、販毒所得2 萬9 百元，再經警
    持搜索票前往李文洲與被告甲○○所住居之臺中縣沙鹿鎮○
    ○路79號住處，扣得第一級毒品海洛因未分裝1 大包（毛重
    35.68 公克）、第一級毒品海洛因已分裝10小包（驗後淨重
    46.78 公克、純質淨重7.48公克）、夾鏈袋2 包、電子磅秤
    1 臺等物；及於94年5 月3 日13時30分許，在臺中市○○路
    137 之1 號4 樓之3 住處前，對甲○○駕駛使用之8W-7973
    號自用小客車實施搜索，扣得海洛因36包（毛重33.6公克，
    3.9 公克-2包、3.8 公克-1包、2 公克-1包、1 公克-7 包
    、0.8 公克-3包、0.6 公克-9包及0.4 公克-13 包; 驗後總
    淨重為26.57 公克、純質淨重6.96公克）、安非他命1 包（
    含袋重1.6 公克）、藥鏟2 支及電子磅秤1 臺及分裝用之空
    夾鏈袋等物。因認被告甲○○係涉犯毒品危害防制條例第4
    條第1 、2 項販賣第一、二級毒品罪嫌等語。
二、按案件由犯罪地或被告之住所、居所或所在地之法院管轄；
    無管轄權之案件，應諭知管轄錯誤之判決，並同時諭知移送
    於管轄法院，且得不經言詞辯論，刑事訴訟法第5 條第1 項
    、第304 條、第307 條分別定有明文。次按，被告之住所、
    居所或所在地，係以起訴時為標準，最高法院48年臺上字第
    837 號判例意旨可資參照。
三、經查：
（一）本件被告甲○○於84年7 月8 日遷入臺中縣沙鹿鎮○○里
      ○○鄰○○○路855 巷9 號之地址，而於94至95年間曾居住
      在臺中市○○區○○路137 之1 號4 樓之3 ，而其在苗栗
      縣境內並無住居所，業據被告陳述在卷（見本院97年1 月
      3 日準備程序筆錄），並有個人基本資料查詢結果1 紙附
      卷可稽，是被告之住所地及居所地均係在臺中地區，故被
      告之住所地及居所地均非在本院管轄區域內。
（二）又被告為警查獲之地點係在臺中市○○區○○路137 之1
      號4 樓之3 前，而依偵查卷附之監聽譯文，被告聯絡毒品
      相關事宜之地點係在臺中地區，另依證人A1、A2於偵查中
      亦證稱係在臺中地區與被告交易毒品等語，且起訴書所載
      被告販賣第一、二級毒品之地點亦均係在臺中地區，被告
      於本院訊問時復供稱：「（你有無在苗栗縣境內販賣過毒
      品？）沒有」、「（你之前為何說在民國93年11月間在苗
      栗市向綽號黑狗的人購買安非他命之後再賣給他人？）我
      沒有說過這種話。真的沒有，筆錄上都有寫」、「（是否
      認識叫黑狗的人？）不認識」、「（你有無在苗栗縣境內
      向黑狗買安非他命？）沒有」等語（見本院97年1 月3 日
      準備程序筆錄）。而公訴意旨雖指稱「被告自民國93年11
      月間某日起，以每兩安非他命3 萬元之價格，在苗栗市向
      年籍姓名不詳綽號黑狗者，購買安非他命1 兩或2 兩」等
      語，惟此部分並未提出證據佐證，顯見被告本件之犯罪地
      點應均係在臺中地區，亦非在本院轄區。
（三）再參以本件公訴人起訴被告涉犯毒品危害防制條例罪嫌，
      繫屬本院之日期為96年12月14日，此有本院收狀戳可查，
      是本案起訴時被告現時所在地亦係在臺中地區（另案在臺
      灣臺中監獄執行中，有臺灣高等法院被告前案紀錄表1 件
      在卷可憑），仍非在本院管轄區域內。從而，本件被告無
      論其犯罪地、住所地或起訴時所在地均不在本院轄區，其
      管轄法院應為臺灣臺中地方法院，檢察官逕向無管轄權之
      本院提起公訴，揆諸前揭條文規定，尚有未合，爰不經言
      詞辯論，逕為諭知管轄錯誤之判決，並移送於臺灣臺中地
      方法院。
四、據上論斷，應依刑事訴訟法第304 條、第307 條，判決如主
    文。
中    華    民    國    97    年    1     月    8     日
                  刑事第二庭  審判長法  官    吳炳桂
                                    法  官    楊清益
                                    法  官    魏宏安
以上正本證明與原本無異。
如不服本判決，應於判決送達後10日內向本院提出上訴狀（應抄
附繕本），其未敘述上訴理由者，應於上訴期間屆滿後20日內補
提理由書狀於本院，上訴於臺灣高等法院臺中分院。
                                    書記官    廖鳳美
中    華    民    國    97    年    1     月    8     日


司法院資訊處製作；財團法人民間司法改革基金會備份。
